臺灣板橋地方法院刑事判決　　　　　　 100年度易字第2930號
公　訴　人　臺灣板橋地方法院檢察署檢察官
被　　　告　戴宗瀚
上列被告因違反毒品危害防制條例案件，經檢察官提起公訴（10
0 年度偵字第4025號），被告於準備程序進行中就被訴事實為有
罪之陳述，本院裁定進行簡式審判程序並判決如下：
    主  文
戴宗瀚持有第三級毒品純質淨重二十公克以上，處有期徒刑伍月
，如易科罰金，以新臺幣壹仟元折算壹日。扣案之第三級毒品愷
他命肆包（總純質淨重肆拾點柒零陸壹公克，驗餘淨重合計伍拾
貳點陸貳肆伍公克）及上開毒品之外包裝袋肆只均沒收。
    事  實
一、戴宗瀚明知愷他命（Ketamine；俗稱K 他命）係毒品危害防
    制條例所列之第三級毒品，不得非法持有，竟仍基於持有第
    三級毒品愷他命之犯意，於100 年1 月22日某時許，在新北
    市永和區福和國中附近之網咖內，向真實姓名、年籍不詳、
    綽號「毛哥」之成年男子以新臺幣12,000元之價格購買愷他
    命4 包（總淨重52.7965 公克，驗餘淨重合計52.6245 公克
    ，純度77.1% ，總純質淨重40.7061 公克之愷他命後而持有
    之。嗣於同年月25日9 時59分許，在新北市○○區○○街69
    巷口前，因形跡可疑為警實施盤查而查獲，並經戴宗瀚同意
    搜索，並扣得戴宗瀚所有、置於其褲子左邊口袋之第三級毒
    品愷他命4 包（驗餘淨重合計52.62452公克、總純質淨重40
    .7061 公克）、第二級毒品安非他命1 包（驗餘淨重0.2408
    公克），始悉上情。
二、案經新北市政府警察局中和第一分局移送臺灣板橋地方法院
    檢察署檢察官偵查起訴。
    理  由
一、按除被告所犯為死刑、無期徒刑、最輕本刑為3 年以上有期
    徒刑之罪或高等法院管轄第一審案件者外，於前條第1 項程
    序進行中，被告先就被訴事實為有罪之陳述時，審判長得告
    知被告簡式審判程序之旨，並聽取當事人、代理人、辯護人
    及輔佐人之意見後，裁定進行簡式審判程序，刑事訴訟法第
    273 條之1 第1 項定有明文。本件被告戴宗瀚所犯毒品危害
    防制條例第11條第5 項之持有第三級毒品純質淨重20公克以
    上之罪，非屬最輕本刑3 年以上有期徒刑之罪，且被告於本
    院100 年10月5 日準備程序進行中，已就被訴之事實為有罪
    之陳述，經本院告知被告簡式審判程序之旨後，被告及公訴
    人均同意改依簡式審判程序審理，本院乃依上揭規定，裁定
    本件進行簡式審判程序，合先敘明。
二、上揭事實，業據被告戴宗瀚坦認不諱（見臺灣板橋地方法院
    100 年度偵字第4025號卷第4 至6 頁、本院卷第18頁反面、
    第20頁反面），又扣案被告所有之白色結晶4 包，經交通部
    民用航空局航空醫務中心鑑定結果含第三級毒品愷他命成分
    ，合計淨重52.7965 公克，因鑑驗取樣0.1720公克，驗餘淨
    重合計52.6245 公克，純度為77.1% ，總純質淨重40.7061
    公克，有該中心100 年6 月16日航藥鑑字第1003426Q號鑑定
    書1 紙在卷可憑（見同上偵查卷第42頁），此外，復有扣案
    物品照片5 張在卷可參（見同上偵查卷第16頁），足認被告
    自白與事實相符，堪予採信。
三、查愷他命為毒品危害防制條例第2 條第2 項第3 款所定之第
    三級毒品，被告持有之第三級毒品愷他命4 包，總純質淨重
    為40.7061 公克，足認其原持有之數量已達同條例第11條第
    5 項所定純質淨重20公克以上，是核被告所為，係犯毒品危
    害防制條例第11條第5 項之持有第三級毒品純質淨重20公克
    以上罪。爰審酌被告明知愷他命為毒品危害防制條例所定之
    第三級毒品，未經許可不得持有之，竟仍漠視法令禁制而犯
    本罪，且其持有毒品數量非少，如予流出不但戕害國民身體
    健康，對社會秩序亦有不良影響，及其犯後坦承犯行，態度
    尚佳等一切情狀，量處如主文所示之刑，並諭知易科罰金之
    折算標準，以資懲儆。
四、又按毒品危害防制條例第18條第1 項前段所定應予沒收銷燬
    之毒品，以經查獲之第一、二級毒品為限，而毒品依其成癮
    性、濫用性及對社會危害性，共分為四級，上開條例並就製
    造、運輸、販賣、意圖販賣而持有、以非法方法使人施用、
    引誘他人施用及轉讓不同等級之毒品等行為，分別定其處罰
    ，至施用或持有第三、四級毒品，因其可罰性較低，除持有
    第三、四級毒品純質淨重20公克以上者，依98年5 月20日修
    正公布施行之毒品危害防制條例第11條第5 項、第6 項之規
    定應處以刑責以外，其餘情形未設處罰之規定。然鑑於第三
    、四級毒品均係管制藥品，特於同條例第11條之1 明定無正
    當理由，不得擅自持有，另同條例第18條第1 項後段則規定
    查獲之第三、四級毒品，無正當理由而擅自持有者，沒入銷
    燬之。從而，依同條例第18條第1 項後段應沒入銷燬之毒品
    ，專指查獲施用或持有之第三、四級毒品未達純質淨重20公
    克以上而言；倘係查獲製造、運輸、販賣、意圖販賣而持有
    、以非法方法使人施用、引誘他人施用、轉讓第三、四級毒
    品或持有純質淨重20公克以上第三、四級毒品，既屬同條例
    相關法條明文規定處罰之犯罪行為，即非該條項應依行政程
    序沒入銷燬之範圍。又同條例第19條第1 項所定「供犯罪所
    用或因犯罪所得之物」，係指犯第4 條至第9 條、第12條、
    第13條或第14條第1 項、第2 項之罪所用或所得之物，不包
    括毒品本身在內，尚不得援引為沒收第三、四級毒品之依據
    。再同條例對於查獲之製造、運輸、販賣、意圖販賣而持有
    、以非法方法使人施用、引誘他人施用、轉讓第三、四級毒
    品及持有純質淨重20公克以上第三、四級毒品之沒收，並無
    特別規定，如其行為已構成犯罪，則該毒品即屬不受法律保
    護之違禁物，應回歸刑法之適用，依刑法第38條第1 項第1
    款之規定宣告沒收（最高法院96年度臺上字第727 號判決意
    旨參照）。是以，本案查扣之第三級毒品愷他命4 包（合計
    淨重52.7965 公克，因鑑驗取樣0.1720公克，驗餘淨重合計
    52.6245 公克，總純質淨重40.7061 公克），均係違禁物，
    均應依刑法第38條第1 項第1 款之規定宣告沒收。至鑑驗用
    罄之毒品部分，因已滅失，自無庸為沒收之諭知。又上開愷
    他命之外包裝袋4 只，係用於包裹毒品，防其裸露、潮濕，
    便於持有、攜帶或係分裝持有毒品之用，為被告所有、供本
    件犯罪所用之物，業據被告坦認在卷，爰依刑法第38條第1
    項第2 款之規定宣告沒收。至扣案之甲基安非他命1 包（驗
    餘淨重0.2408公克），因與本案犯罪無涉，且為證明他案犯
    罪之證據，自無從併予宣告沒收或沒收銷燬，附此敘明。
據上論斷，應依刑事訴訟法第273 條之1 第1 項、第299 條第1
項前段，毒品危害防制條例第11條第5 項，刑法第11條前段、第
41條第1項前段、第38條第1 項第1 款、第2 款，判決如主文。
本案經檢察官高智美到庭執行職務。
中    華    民    國   100    年    10    月    21    日
                  刑事第二十庭  法  官  傅明華
上列正本證明與原本無異。
如不服本判決，應於判決送達後10日內敘明上訴理由，向本院提
出上訴狀 (應附繕本) ，上訴於臺灣高等法院。其未敘述上訴理
由者，應於上訴期間屆滿後20日內向本院補提理由書「切勿逕送
上級法院」。
                                書記官  蔡一如
中    華    民    國   100    年    10    月    21    日
附錄本案論罪科刑法條全文：
毒品危害防制條例第11條
持有第一級毒品者，處3 年以下有期徒刑、拘役或新臺幣5 萬元
以下罰金。
持有第二級毒品者，處2 年以下有期徒刑、拘役或新臺幣3 萬元
以下罰金。
持有第一級毒品純質淨重十公克以上者，處1 年以上7 年以下有
期徒刑，得併科新臺幣1 百萬元以下罰金。
持有第二級毒品純質淨重二十公克以上者，處6 月以上5 年以下
有期徒刑，得併科新臺幣70萬元以下罰金。
持有第三級毒品純質淨重二十公克以上者，處3 年以下有期徒刑
，得併科新臺幣30萬元以下罰金。
持有第四級毒品純質淨重二十公克以上者，處1 年以下有期徒刑
，得併科新臺幣10萬元以下罰金。
持有專供製造或施用第一級、第二級毒品之器具者，處1 年以下
有期徒刑、拘役或新臺幣1 萬元以下罰金。